【裁判字號】    94,上重更(一),61
【裁判日期】    950330
【裁判案由】    毒品危害防制條例
【裁判全文】
臺灣高等法院刑事判決            94年度上重更(一)字第61號
上  訴  人
即  被  告  甲○○
選任辯護人  沙洪律師
上列上訴人因毒品危害防制條例案件，不服臺灣板橋地方法院93
年度重訴字第31號，中華民國94年2月22日第一審判決（起訴案
號：臺灣板橋地方法院檢察署93年度偵字第12979號），提起上
訴，判決後，經最高法院發回更審，本院判決如下：
    主  文
上訴駁回。
    事  實
一、甲○○曾於民國八十五、八十六年間因違反麻醉藥品管理條
    例、違反肅清煙毒條例等案件，經法院分別判決有期徒刑七
    月、有期徒刑三年二月、有期徒刑二年九月確定，而經本院
    以八十六年度聲字第八二二號裁定應執行有期徒刑五年六月
    ，於八十八年七月二日縮短刑期假釋出監，於九十年十一月
    四日保護管束期滿縮刑期滿執行完畢，竟未思悔改，明知海
    洛因係毒品危害防制條例第二條第二項第一款所列之第一級
    毒品，不得運輸、持有，為免費取得第一級毒品海洛因供己
    施用，竟與真實姓名年籍不詳綽號「椰子」之成年男子及另
    一真實姓名年籍不詳之成年男子，共同基於運輸第一級毒品
    海洛因之犯意聯絡，於九十三年八月十三日前一星期左右之
    某日，在不詳地點收受「椰子」所有交付用以聯絡運輸海洛
    因事之用之行動電話一支（含ＳＩＭ卡，門號為0000000000
     ）後，等待「椰子」之進一步指示，嗣於同年月十二日晚
    間，「椰子」撥打上開行動電話告知甲○○應於翌日下午六
    時許，至臺北縣三重市○○○路某家饅頭店對面，等候收取
    與渠等有運輸第一級毒品海洛因之犯意聯絡之真實姓名年籍
    不詳之男子所交付之第一級毒品海洛因，待取得海洛因再攜
    回甲○○位於臺北縣三重市○○街35巷9號4樓住處後，另行
    聯絡「椰子」提取，迨於同年月十三日下午六時十分許，甲
    ○○依「椰子」之指示前往上開饅頭店對面，進入真實姓名
    年籍不詳之男子所駕駛車牌號碼不詳之自小客車內，並自該
    名男子處收受第一級毒品海洛因四包（驗餘淨重合計一千三
    百九十五點一二公克、空包裝重三十點二六公克）及現金新
    台幣（下同）七十五萬元，該名男子並搭載甲○○返回臺北
    縣三重市○○街35巷巷口，而以此方式共同運輸第一級毒品
    海洛因，迄於同日下午七時十分許，甲○○攜帶內裝有上開
    第一級毒品海洛因及現金七十五萬元之暗紅色紙袋在臺北縣
    三重市○○街35巷巷口下車欲運輸上開毒品至住處時，為警
    察覺其形跡可疑而上前盤查查獲，並當場扣得上開第一級毒
    品海洛因及現金七十五萬元，另扣得甲○○主動提出之上開
    行動電話一支。
二、案經臺北市政府警察局中正第一分局移請臺灣板橋地方法院
    檢察署檢察官偵查起訴。
    理  由
一、訊據被告甲○○固承認於上揭時、地先受付「椰子」所交付
    之上開行動電話一支（含ＳＩＭ卡）用以聯絡代為收款或怎
    樣之事，而「椰子」於九十三年八月十二日晚上撥打上開行
    動電話要伊於翌日下午六時許至上開饅頭店，有人會與伊聯
    絡，及伊於同年月十三日下午六時許，在饅頭店前上某車牌
    號碼不詳之自小客車，下車前車上不詳男子將一包東西交給
    伊，伊要將該包東西帶回家再交給「椰子」，伊拿該東西要
    回住處時，在巷口即被警方查獲等事實，並對警方查獲扣案
    之物確為第一級毒品海洛因不爭執，惟矢口否認有何共同運
    輸第一級毒品海洛因犯行，辯稱伊只是幫「椰子」收會錢，
    被查獲的時間，伊是要將這包東西帶回家時，在巷口被警查
    獲，警察從後面來，叫伊不要動，伊以為是搶劫，伊不知那
    包是海洛因，是被查獲掉在地上才知道云云。經查：
(一)上揭事實，業據被告於警詢中供認不諱（詳偵查卷第六頁反
    面至第八頁之警詢筆錄），而本案係警方於上揭時、地察覺
    被告行跡可疑，先觀察被告在上開饅頭店前進入一台白色自
    小客車，被告上車後，車子停在原地約五至十分鐘，後來車
    子開到臺北縣三重市○○街35巷附近，在巷口停一、二分鐘
    ，被告就下車，而被告上車前沒有拿東西，但是下車時有拿
    東西，警方覺得可疑上前盤查時，被告一時驚嚇而將前開裝
    有第一級毒品海洛因及現金七十五萬元之暗紅色紙袋丟在地
    上，經警詢問究係何物，被告才說是錢及毒品而當場查獲之
    事實，業據證人即現場查獲員警陳志誠、魏建華於偵查中及
    原審審理時結證屬實（詳偵查卷第六十三頁、第六十四頁及
    原審九十三年十一月二十三日審判筆錄），而扣案之白色粉
    末四包經法務部調查局鑑驗結果認均該白粉四包均含第一級
    毒品第六項毒品海洛因成分，淨重1395.12公克（空包裝重
    30.26公克），純度54.44% ，純質淨重759.50公克，有該局
    九十三年十月七日調科壹字第060008811號鑑定通知書一紙
    附卷可稽，足認被告所運輸之物確屬第一級毒品海洛因無訛
    。此外，並有「椰子」交付予被告用以聯絡運輸第一級毒品
    事之用之行動電話一支（含ＳＩＭ卡一張，門號為00000000
    00）扣案可證。
(二)被告雖以前詞置辯，然查：被告於偵查供稱「（問：當時他
    們攔查時，你看到他們時有將手提袋丟在地上？）他們從後
    面叫我不要動，我嚇到了，就將手提袋掉到地上，掉在地上
    時，我才看到裡面有毒品，我才講是海洛因，因為本身有施
    打才知道是海洛因」等語（參見偵查卷第六十四頁）；於檢
    察官聲請羈押，經原審訊問時供述「．．他說這些是錢，我
    下車後要走回家就被警察查獲，我因為害怕我認為包包裡面
    有毒品，所以我就將包包丟在地下」、（問：為何認為包包
    裡面有毒品，而將毒品丟在地下？）因為警察抓我，我的直
    覺就把包包丟在地上」等語（參見原審法院九十三年度聲羈
    字第三八五號案卷之訊問筆錄）；惟於原審審理時先稱「我
    不知道那包是海洛因，是被查獲掉在地上才知道．．，在巷
    口被警查獲，警察從後面來，叫我不要動，我以為是搶劫」
    等語（參見原審九十三年十月七日訊問筆錄），嗣改稱「錢
    跟毒品是擺在分局時我才知道，他們抓我的時候，根本沒有
    機會讓我看，直接帶我到中正分局」等語（參見原審九十四
    年一月二十五日審判筆錄），依被告上開歷次供述，其就其
    何以於警方盤查時將攜帶之紙袋丟在地上之原因及其究係何
    時知悉袋中之物有海洛因，前後所述不一，顯見均係臨訟杜
    撰，與事實不符，所辯均難憑信。
(三)按毒品危害防制條例第四條運輸毒品罪，「不以國外輸入國
    內或國內輸出國外為限，其在國內運輸者亦屬之；零星夾帶
    或短途持送得斟酌實際情形依持有煙毒罪論科」（司法院三
    十六年院解字第三五四一號解釋意旨參照）、「院解字第三
    五四一號解釋係指無運輸或販賣之意圖單純持有煙毒者而言
    ，並非謂凡零星夾帶或短途持送煙毒者，不問其犯意如何概
    論以持有煙毒之罪」（司法院三十七年院解字第三八五三號
    解釋意旨參照）。又所謂「運輸」，係指本於運輸意思而搬
    運輸送而言，倘其有此意圖者，一有搬運輸送之行為犯罪即
    已成立，並非以運抵目的地為完成犯罪之要件。而運輸毒品
    罪，並不以兩地間毒品直接搬運輸送移轉存置於特定地點為
    限，其以迂迴、輾轉方法，利用不相同之運輸工具、方法，
    將特定之毒品移轉運送至終極目的地者，其各階段之運送行
    為，均不失為「運輸」行為之一種。又運輸毒品罪祇以所運
    輸之毒品已實施運送為已足，並非以運扺目的地為完成犯罪
    之要件，換言之，區別該罪既遂、未遂之依據，應以已否起
    運為準，既已起運，構成該罪之輸送行為即已完成，不以達
    到目的地為既遂條件（最高法院九十二年度台上字第五四二
    六號、九十二年度台上字第三０九六號刑事判決要旨足資參
    照）。查本件扣案之第一級毒品海洛因淨重達一千三百九十
    五點一二公克，非屬微量之毒品，而被告受「椰子」之指示
    ，至臺北縣三重市○○○路某饅頭店前收受不詳男子所交付
    之前開海洛因，欲將該海洛因移轉運送至其住處，事實上亦
    確已搬運輸送至臺北縣三重市○○街35巷巷口，依前揭說明
    ，被告之犯行自該當於運輸第一級毒品海洛因之罪責。綜上
    所述，本件事證明確，被告聲請傳訊證人ＳＵＤＳＡＩ  Ｋ
    ＨＯＩ待證其事前是否知悉袋內裝有毒品，核無必要，被告
    所辯無非事後圖卸之詞，不足採信，被告犯行洵堪認定。
二、核被告所為，犯毒品危害防制條例第四條第一項之運輸第一
    級毒品罪（公訴人於原審言詞辯論期日已更正本件起訴法條
    為毒品危害防制條第四條第一項之運輸第一級毒品正犯，詳
    原審九十四年一月二十五日審判筆錄原審卷第139頁）。其
    非法持有第一級毒品海洛因之低度行為為運輸毒品之高度行
    為所吸收，不另論罪。本件是共犯「椰子」委由被告運送第
    一級毒品海洛因，並由前開不詳男子搬送海洛因交由被告運
    送，已如前述，可見被告與「椰子」、前開不詳男子間有犯
    意聯絡及行為分擔，為共同正犯。查被告有如事實欄所載之
    刑之執行紀錄，有本院被告前案紀錄表一紙在卷足憑，其受
    有期徒刑之執行完畢後，五年以內再犯有期徒刑以上之本罪
    ，為累犯，惟因運輸第一級毒品罪法定本刑為死刑、無期徒
    刑部分不得加重，應僅就得併科之罰金刑部分加重其刑。原
    審認被告事證明確，依毒品危害防制條例第四條第一項、第
    十八條第一項前段、第十九條第一項，刑法第十一條前段、
    第二十八條、第四十七條、第四十二條第三項、第三十七條
    第一項，並審酌被告係受人所託，要非首謀，所運輸之毒品
    雖未在流入市面前即時查獲、惟數量非少及犯罪後之態度等
    一切情狀，量處被告無期徒刑，併科罰金七十五萬元，並就
    罰金刑部分諭知易服勞役之折算標準，併依刑法第三十七條
    第一項之規定，宣告褫奪公權終身。扣案之第一級毒品海洛
    因四包（驗餘淨重合計一千三百九十五點一二公克、空包裝
    重三十點二六公克），係查獲之毒品，屬毒品危害防制條例
    所定之違禁物，爰依同條例第十八條第一項前段規定，不問
    屬於犯人與否，沒收銷燬之。另扣案之行動電話一支（含Ｓ
    ＩＭ卡一張，門號為0000000000），為共犯「椰子」所有交
    付予被告用以聯絡運輸第一級毒品海洛因事之用，為供犯罪
    所用之物，基於共同犯罪行為，應由共犯各負全部責任之理
    論，爰依同條例第十九條第一項規定宣告沒收之。至扣案之
    現金七十五萬元，依被告供述該七十五萬元係代「椰子」收
    取等語，可認該七十五萬元顯係「椰子」所有，並非被告所
    有之物，且亦無直接證據足資證明該七十五萬元係被告運輸
    本件毒品之代價，自無從諭知沒收，然該七十五萬元既非被
    告所有，自不得發還予被告，而應係發還予所有人即上開綽
    號「椰子」之人，併此敘明。經核認事用法，均無不當，量
    刑亦屬妥適，被告仍執前詞提起上訴，指摘原判決不當，核
    無理由，應予駁回。查獲之暗紅色紙袋及毒品外包裝，查無
    證據得證明係被告及共犯所有，不予沒收，併此敘明。
據上論斷，應依刑事訴訟法第368條，判決如主文。
本案經檢察官黃全祿到庭執行職務。
中    華    民    國    95    年    3     月    30    日
                  刑事第十二庭  審判長法  官  蔡永昌
                                      法  官  施俊堯
                                      法  官  張正亞
以上正本證明與原本無異。
如不服本判決，應於收受送達後十日內向本院提出上訴書狀，其
未敘述上訴之理由者並得於提起上訴後十日內向本院補提理由書
（均須按他造當事人之人數附繕本）。
                                      書記官  鄭信昱
中    華    民    國    95    年    3     月    30    日
附錄：本案論罪科刑法條全文
毒品危害防制條例第4條第1項
製造、運輸、販賣第一級毒品者，處死刑或無期徒刑；處無期徒
刑者，得併科新臺幣一千萬元以下罰金。
製造、運輸、販賣第二級毒品者，處無期徒刑或七年以上有期徒
刑，得併科新臺幣七百萬元以下罰金。
製造、運輸、販賣第三級毒品者，處五年以上有期徒刑，得併科
臺幣五百萬元以下罰金。
製造、運輸、販賣第四級毒品者，處三年以上十年以下有期徒刑
，得併科新臺幣三百萬元以下罰金。
製造、運輸、販賣專供製造或施用毒品之器具者，處一年以上七
年以下有期徒刑，得併科新臺幣一百萬元以下罰金。
前五項之未遂犯罰之。


司法院資訊處製作；財團法人民間司法改革基金會備份。
